【裁判字號】    98,毒抗,233
【裁判日期】    980626
【裁判案由】    毒品危害防制條例
【裁判全文】
臺灣高等法院刑事裁定                 98年度毒抗字第233號
抗  告  人  臺灣板橋地方法院檢察署檢察官
被      告  甲○○冒名林章璋.
上列抗告人因被告違反毒品危害防制條例案件，不服臺灣板橋地
方法院中華民國九十八年三月六日所為裁定（原審案號：九十八
年度毒聲字第二六二號），提起抗告，本院裁定如下：
    主  文
原裁定撤銷。
聲請駁回。
    理  由
一、原聲請意旨略以：被告甲○○（冒名林章璋，原審業已裁定
    更正）基於施用第一級毒品海洛因之犯意，於民國九十七年
    十一月三十日凌晨二時三十四分經警採尿時回溯二十六小時
    內某時，在不詳地點，施用毒品海洛因一次；另基於施用第
    二級毒品甲基安非他命（聲請書均誤載為安非他命）之犯意
    ，於九十七年十一月二十九日上午八時許，在臺北縣三重市
    ○○○路一五六號二樓處所，施用毒品甲基安非他命一次。
    嗣於九十七年十一月三十日凌晨零時二十分許，在上址住處
    為警查獲，並依被告坦承施用毒品甲基安非他命之自白及呈
    鴉片類、甲基安非他命類陽性反應結果之尿液檢驗報告、扣
    案物品等證據，聲請將被告甲○○（聲請書誤載為林章璋）
    送勒戒處所觀察、勒戒等語。原審調查後，以被告在偵查中
    已坦承前揭施用安非他命之犯行，而其於九十七年十一月三
    十日凌晨二時三十分許，經警採尿送臺灣檢驗科技股份有限
    公司鑑定，該公司以酵素免疫分析法（EIA） 初驗，及以氣
    相層析質譜儀法（GC/MS） 複驗結果，證實確呈海洛因代謝
    物嗎啡及甲基安非他命陽性陽性反應之事實，有臺北縣政府
    警察局查獲毒品案件尿液檢體監管紀錄表、該公司濫用藥物
    檢驗報告各一紙足稽。此外，復有海洛因殘渣袋一包扣案可
    證，足認被告自白施用安非他命係與事實相符。次查，海洛
    因經注射或吸入人體後，約百分之八十在二十四小時內自尿
    中排出，一般而言，尿液中能否驗出嗎啡陽性反應與其投與
    量、投與途徑、採尿時間、個人體質及檢測方法之靈敏度有
    關，國外曾有文獻報導注射六毫克之海洛因鹽酸鹽，其代謝
    物嗎啡之平均可檢出時限約為二十六小時，業經行政院衛生
    署藥物食品檢驗局於八十一年九月八日以藥檢壹字第八一一
    四八八五號函述綦詳。被告上開所採集尿液檢體液送驗結果
    既有鴉片類之陽性反應，且該結果係以氣相層析質譜儀法進
    行確認，已足排除偽陽性反應之可能，顯見被告在經警採集
    尿液檢體前之二十六小時內某時點，曾有施用第一級毒品海
    洛因之事實，是以被告施用第一、二級毒品之犯行，洵堪認
    定，依毒品危害防制條例第二十條第一項、觀察勒戒處分執
    行條例第三條第一項，裁定將被告送勒戒處所觀察、勒戒。
二、抗告意旨略以：本件實係被告甲○○冒用「林章璋」名義應
    訊，致原審依「林章璋」之前科紀錄為觀察勒戒之裁定。原
    審雖於九十八年五月十一日裁定將被告「林章璋」姓名更正
    為「甲○○」，但被告甲○○前曾因施用毒品案件，經臺灣
    臺北地方法院以九十三年度毒聲字第二三九號裁定令入戒治
    處所施以強制戒治，嗣於九十四年一月十二日執行完畢釋放
    出所；又因施用毒品案件，經臺灣高等法院以九十五年度上
    訴字第三三四八號判處有期徒刑十月確定；復因施用毒品案
    件，經臺灣板橋地方法院以九十八年度訴緝字第一一四號判
    處有期徒刑一年六月確定。是被告甲○○顯已於強制戒治執
    行完畢釋放後五年內，再犯毒品危害防制條例第十條之罪，
    依毒品危害防制條例第二十條第三項之規定，應不得再行入
    勒戒處所執行觀察、勒戒，是原審另以九十八年度毒聲字第
    二六二號裁定被告林章璋更正為被告甲○○，命被告甲○○
    應送勒戒、勒戒，有所誤會。而檢察官係於裁定更正後始知
    悉上情，非因過失而遲誤抗告期間，爰聲請回復原狀，並聲
    請將原裁定撤銷，更為適當合法之裁判等語。
三、按因遲誤上訴或抗告或聲請再審期間而聲請回復原狀者，應
    以書狀向原審法院為之；其遲誤聲請撤銷或變更審判長、受
    命推事、受託推事裁定或檢察官命令之期間者，向管轄該聲
    請之法院為之；非因過失遲誤期間之原因及其消滅時期，應
    於書狀內釋明之。聲請回復原狀，應同時補行期間內應為之
    訴訟行為；回復原狀之聲請，由受聲請之法院與補行之訴訟
    行為合併裁判之，如原審法院認其聲請應行許可者，應繕具
    意見書，將該上訴或抗告案件送由上級法院合併裁判，刑事
    訴訟法第六十八條、第六十九條第一項定有明文。查本件抗
    告人於遲誤抗告期間後，聲請回復原狀並補行抗告，其遲誤
    抗告期間之原因，以被告甲○○於警偵中冒用林章璋之名義
    應訊，並有內政部警政署刑事警察局九十八年四月二十三日
    刑紋字第０９８００５４１２１號鑑定書為其釋明之方法，
    經原審將其回復原狀之聲請及應補行之抗告狀移送本院審理
    ，本院審核抗告人所提出之釋明方法，認其遲誤抗告期間，
    非因過失，其回復原狀之聲請，應予准許。從而，本件抗告
    人於九十八年五月十九日收受原審更正之裁定，並已於九十
    八年五月十四日提起本件抗告，其抗告未逾法定抗告期間五
    日，抗告為合法，本院應為實質審理，合先敘明。
四、次按觀察、勒戒或強制戒治執行完畢釋放後，五年內再犯第
    十條之罪者，檢察官應依法追訴或裁定交付審理，毒品危害
    防制條例第二十三條第二項定有明文。查原審裁定以被告於
    偵查中已坦承前揭施用安非他命之犯行，而其於九十七年十
    一月三十日凌晨二時三十分許，經警採尿送臺灣檢驗科技股
    份有限公司鑑定，該公司以酵素免疫分析法（EIA） 初驗及
    以氣相層析質譜儀法（GC/MS） 複驗檢驗結果，證實確呈海
    洛因代謝物嗎啡及甲基安非他命陽性陽性反應之事實，有臺
    北縣政府警察局查獲毒品案件尿液檢體監管紀錄表、該公司
    濫用藥物檢驗報告各一紙足稽，此外復有海洛因殘渣袋一包
    扣案可證，足認被告自白施用安非他命係與事實相符。另海
    洛因經注射或吸入人體後，約百分之八十於二十四小時內自
    尿中排出，一般而言，尿液中能否驗出嗎啡陽性反應，與其
    投與量、投與途徑、採尿時間、個人體質及檢測方法之靈敏
    度有關，國外曾有文獻報導注射六毫克之海洛因鹽酸鹽，其
    代謝物嗎啡之平均可檢出時限約為二十六小時，業經行政院
    衛生署藥物食品檢驗局於八十一年九月八日以藥檢壹字第八
    一一四八八五號函述綦詳，被告上開所採集之尿液檢體經送
    驗結果既有鴉片類之陽性反應，且該結果係以氣相層析質譜
    儀法進行確認，已足排除偽陽性反應之可能，顯見被告在經
    警採集尿液檢體前之二十六小時內某時點，曾有施用第一級
    毒品海洛因之事實，亦堪認定。惟被告甲○○前因施用毒品
    案件經臺灣臺北地方法院以九十三年度毒聲字第二三九號裁
    定令入戒治處所施以強制戒治，嗣於九十四年一月十二日執
    行完畢釋放出所；又因施用毒品案件經臺灣高等法院以九十
    五年度上訴字第三三四八號判處有期徒刑十月確定；復因施
    用毒品案件經臺灣板橋地方法院以九十八年度訴緝字第一０
    四號判處有期徒刑一年六月確定，有本院在監在押全國紀錄
    表在卷可查（見原審卷第十四頁）。是被告甲○○顯已於強
    制戒治執行完畢釋放後五年內再犯毒品危害防制條例第十條
    之罪，依毒品危害防制條例第二十條第三項規定，不得再行
    入勒戒處所執行觀察、勒戒，原審另以九十八年度毒聲字第
    二六二號裁定被告林章璋更正為被告甲○○，命被告甲○○
    應送觀察、勒戒，即有未合。本件抗告意旨指摘原裁定不當
    ，為有理由，原裁定既有上開可議之處，自屬無可維持，爰
    將原裁定撤銷，而被告甲○○既係不應送觀察、勒戒之人，
    原聲請亦無理由，應由本院自為駁回聲請之裁定。
據上論斷，應依刑事訴訟法第六十九條、第四百十三條，裁定如
主文。
中    華    民    國    98    年    6     月    26    日
                  刑事第四庭  審判長法  官  陳筱珮
                                    法  官  陳玉雲
                                    法  官  鄭水銓
以上正本證明與原本無異。
本裁定不得再抗告。
                                    書記官  劉貞達
中    華    民    國    98    年    6     月    26    日


司法院資訊處製作；財團法人民間司法改革基金會備份。
